【裁判字號】    92,簡上,272
【裁判日期】    921112
【裁判案由】    返還消費借貸款
【裁判全文】
臺灣板橋地方法院民事判決    九十二年度簡上字第二七二號
    上  訴  人  乙○○
    被上訴人    甲○○
右當事人間請求返還消費借貸款事件，上訴人對於中華民國九十二年八月二十一日本
院板橋簡易庭九十二年度板簡字第一四○五號第一審判決提起上訴，本院判決如左：
    主  文
原判決關於命上訴人給付超過新台幣壹拾貳萬元及自民國九十二年一月七日起至清償
日止，按年息百分之六計算之利息部分，及該部份假執行之宣告，暨訴訟費用之裁判
均廢棄。
右開廢棄部分，被上訴人在第一審簡易之訴駁回。
其餘上訴駁回。
第一、二審訴訟費用由上訴人負擔五之一，餘由被上訴人負擔。
    事  實
甲、上訴人方面：
一、聲明：求為判決：(一)原判決廢棄。(二)被上訴人在第一審簡易之訴駁回。
二、陳述：除與原判決記載相同者，茲引用之外，補稱：
    (一)系爭新台幣（下同）五十八萬元支票，係上訴人向被上訴人經營之伽利略科技
      股份有限公司（以下簡稱伽利略公司）購買貨物，民國九十一年五月份末結貨
      款一一四、八五二元，六月份貨款一六七、六七六元，七月份貨款二三七、三
      六四元，八月份貨款六０、五五二元，合計上訴人購買貨款金額為五八０、四
      四四元，有七月份估價單三份及八月份估價單乙份可證，上訴人因而簽發系爭
      五十八萬元支票予被上訴人之夫藍勝興即伽利略公司負責人收受，有藍勝興簽
      收系爭支票乙份足考。
    (二)上訴人為償還伽利略公司上開貨款，分別於九十二年一月十四日給付六萬元予
      被上訴人收受，再於九十二年一月二十四日匯款十萬元、一月二十七日匯款十
      萬元、三月二十八日匯款二十萬元至伽利略公司所有000－0000000
      00000000帳戶，系爭五十八萬元貨款合計上訴人已償還四十六萬元，
      有電腦匯款轉帳明細表三份足證。
    (三)被上訴人就上訴人匯款之事實，並不否認，僅辯稱該匯款係以現金購物云云，
      經查所謂現金購物，係買賣雙方於購物之時，銀貨兩訖，而系爭上訴人償還之
      四十六萬元係以匯款方式匯入伽利略公司帳戶，顯非現金購物至明。被上訴人
      空言主張所謂該匯款為現金購物，究竟伽利略公司出售何物品予上訴人，未見
      被上訴人提出貨品清單以實其說，要難認定系爭匯款為現金購物，被上訴人任
      意否認未收受上訴人償還之四十六萬元貨款，顯無理由。
三、證據：除援用第一審所提證據外，補提七月份估價單三份、八月份估價單、藍勝
    興簽收支票各一份、電腦轉帳明細表三份為證。
乙、被上訴人方面：
一、聲明：求為判決駁回上訴。
二、陳述：除與原判決記載相同者，茲引用之外，補稱：
    (一)按發票人應照支票文義擔保支票之支付。執票人向支票債務人行使追索權時，
      得請求自為付款提示日起之利息，如無約定利率者，依年利六釐計算，票據法
      第一百二十六條、第一百三十三條定有明文。故依上開條文所示，若發票人業
      已簽發支票，而經流通後執票人亦已於法定提示期間內為付款之提示，竟遭付
      款人以發票人存款不足而退票，則執票人得依前開法文訴請發票人給付系爭票
      款，並自得請求付款日起，依年息百分之六計算之利息。本案之所緣起，九係
      被上訴人持有上訴人所簽發如附表所示之支票一紙，詎於附表所示提示日向付
      款人為付款之提示竟遭存款不足退票而追索無著，故方訴請上訴人給付系爭票
      據金額予被上訴人。
    (二)經查系爭支票上之文義，其上之抬頭為空白，也未限制禁止背書轉讓，是對於
      該票之持票人，依法發票人即不能以原因關係加以抗辯，此實因支票係市場上
      重要之流通有價證券，故應首重票據之無因性，否則當有害於票據之流通性與
      交易安全。次查系爭支票上訴人已主張係交付予伽利略公司，並非交付給被上
      訴人，故被上訴人即已非為能主張原因關係之直接相對人，今上訴人主張其與
      被上訴人間有原因關係，已於法不合。而該票經由伽利略公司移轉予被上訴人
      合法持有，被上訴人即為合法之執票人，依票據法之相關規定為提示而不獲付
      款之際，自得訴請發票人即上訴人給付系爭票據金額，自不待言。上訴人與伽
      利略公司間因貨款產生之債務，依法非屬本件訴訟標的所涵蓋之範圍。
三、證據：援用第一審所提證據。
    理  由
一、被上訴人主張：其執有上訴人因向伽利略公司購買貨物所簽發如附表所示之支票
    一紙，詎於附表所示提示日向付款人為付款之提示，竟遭存款不足退票而追索無
    著，至於上訴人所稱電匯款乃上訴人另以現金向被上訴人購買貨物之款項，與本
    件票款無關，且上訴人亦不得援用其與伽利略公司間之原因關係事由對抗被上訴
    人，爰依據票據之法律關係請求上訴人給付票款五十八萬元，及自發票日起至清
    償日止按年息百分之六計算之利息云云。上訴人則以：已向伽利略公司清償四十
    六萬元貨款等語，資為抗辯。
二、按「票據債務人不得以自己與發票人或執票人之前手間所存抗辯之事由對抗執票
    人。但執票人取得票據出於惡意者，不在此限」，票據法第十三條定有明文。
三、經查被上訴人主張上訴人因向伽利略公司購買貨物而簽發系爭五十八萬元之支票
    一紙，嗣被上訴人於發票日屆至提示不獲付款，及上訴人抗辯已向伽利略公司交
    付四十六萬元之事實，有支票及退票理由單各一件、電腦轉帳明細三件可證，並
    為對造所不爭執，均堪信為真實。被上訴人雖另主張：上訴人交付予伽利略公司
    之六萬元現金及四十萬元匯款係另以現金向伽利略公司購買貨物云云，惟僅空言
    主張，未能提出上訴人與伽利略公司另以現金交易之證明文件為證，亦無法另行
    舉證以實其說，自屬不可採信。則上訴人交付予伽利略公司之四十六萬元係用以
    清償上訴人向伽利略公司購物而簽發之系爭支票票款，至為明確。
四、復查被上訴人係伽利略公司法定代理人藍勝興之配偶，並擔任伽利略公司之財務
    主管，已據其於本院九十二年十一月五日審理時陳述甚明，衡情對於系爭支票係
    上訴人因向伽利略公司購物而簽發之事實斷無不知之理，另徵諸被上訴人於本院
    同日審理時復自承：「他還的四十六萬元，也是我記帳的」等語，堪信被上訴人
    取得系爭支票顯屬惡意，上訴人自得持其與伽利略公司間之原因關係對抗被上訴
    人，則上訴人以清償伽利略公司四十六萬元之事實對抗被上訴，核屬有據，是被
    上訴人僅得請求上訴人給付尚未清償之票款十二萬元及法定遲延利息。
五、從而，原告依據票據之法律關係，請求被告給付票款十二萬元，及自九十二年一
    月七日即附表所示提示日起至清償日止按年息百分之六計算之法定遲延利息，為
    有理由，應予准許，逾此之請求，即屬無據，應予駁回。又上開應准許部分係命
    清償據上債務之判決，應依職權宣告假執行。原審就超過上開應准許部分，為上
    訴人敗訴之判決，並依職權為假執行之宣告，自有未洽。上訴意旨就此部分指摘
    原判決不當，求予廢棄改判，為有理由。至於上開應准許部分，原審判命上訴人
    給付，並依職權為假執行之宣告，核無違誤，上訴意旨，就此部分，仍執陳詞指
    摘原判決不當，求予廢棄，為無理由，應駁回其上訴。
六、據上論結，本件上訴為一部有理由，一部無理由，依民事訴訟法第四百三十六條
    之一第三項、第四百五十條、第四百四十九條第一項、第七十九條但書，判決如
    主文。
中      華      民      國    九十二    年     十一     月    十二      日
                                臺灣板橋地方法院民事第三庭
~B審判長法  官  黃麟倫
~B      法  官  許月珍
~B      法  官  何君豪
右正本證明與原本無異
本件不得上訴
中      華      民      國    九十二    年     十一     月    十二      日
~B      法院書記官  蕭興南
附表
┌──┬────┬───────┬─────┬──────┬──────┐
│編號│ 發票日 │金額（新臺幣）│ 票   號  │ 付  款  人 │ 提  示  日 │
├──┼────┼───────┼─────┼──────┼──────┤
│ 一 │92.01.07│  580,000元   │GA0000000 │臺北縣板橋市│ 92.01.07   │
│    │        │              │          │農會信用部  │            │
│    │        │              │          │浮洲分部    │            │
└──┴────┴───────┴─────┴──────┴──────┘


司法院資訊處製作；財團法人民間司法改革基金會備份。
